【裁判字號】    97,消債更,91
【裁判日期】    970903
【裁判案由】    聲請更生程序
【裁判全文】
臺灣彰化地方法院民事裁定            97年度消債更字第91號
聲請人即
債 務 人  甲○○
上列當事人因消費者債務清理事件，聲請保全處分，本院裁定如
下：
    主  文
本裁定自公告之日起60日內，(一)債務人甲○○就其所有如附表所
示及其他財產，不得為移轉或設定負擔等行為。(二)臺灣彰化地方
法院97年度執字第23768號清償債務強制執行事件，就債務人甲
○○所有如附表所示坐落彰化縣田中鎮○○○○段313-1、313-2
0地號土地上之田中鎮○○○○段00000-000建號建物（門牌號碼
為彰化縣田中鎮○○路○段230巷299弄30號）及坐落彰化縣田中
鎮○○○○段313-1地號之土地所為扣押程序應予繼續；惟換價
程序應予停止（包括對上開不動產有擔保權或優先權之債權）。
其餘聲請駁回。
    理  由
一、按法院就更生之聲請為裁定前，得因利害關係人之聲請或依
    職權，以裁定為保全債務人財產、限制債權人對於債務人行
    使債權，及停止對於債務人財產強制執行程序之保全處分，
    消費者債務清理條例第19條第1項第1、2、3款定有明文。而
    上開消費者債務清理條例第19條第1項第1款所稱保全處分，
    應係為防止債務人財產減少，以債務人為對象，限制其處分
    財產之保全；同條第2款、第3款，則係基於維持債權人間之
    公平受償，使債務人有重建更生之機會，以債權人為對象，
    限制其行使債權、聲請強制執行所為之保全。是法院就更生
    之聲請為裁定前，自應依債務人之財產狀況，就保全處分對
    債務人更生目的達成之促進，及保全處分實施就相關利害關
    係所生影響，兼顧債權人權益，避免債務人惡意利用保全處
    分，阻礙債權人行使權利，或作為延期償付手段之可能性，
    綜合比較斟酌，決定有無以裁定為保全處分之必要。
二、本件聲請意旨略以：為維持債權人間公平受償，並確保債務
    人經濟生活之重建，故請求本院以裁定為下列保全處分：（
    一）債務人財產之保全處分；（二）債務人履行債務及債權
    人對於債務人行使債權之限制；（三）對於債務人財產強制
    執行程序之停止；（四）受益人或轉得人財產之保全處分；
    （五）其他必要之保全處分。
三、經查，聲請人之債權人永豐商業銀行股份有限公司等，已就
    聲請人所有坐落彰化縣田中鎮○○○○段313-1、313-20地
    號土地上田中鎮○○○○段00000-000建號之建物（門牌號
    碼為彰化縣田中鎮○○路○段230巷299弄30號）及坐落彰化
    縣田中鎮○○○○段313-1地號之土地聲請強制執行，此業
    據本院調閱97年度執字第23768號執行卷，查核屬實。然查
    ，永豐商業銀行股份有限公司係無擔保並無優先權之債權人
    ，且聲請人亦於更生聲請狀附債權人清冊表明，渠有議定自
    用住宅借款特別條款之意願。是以，為維持債權人間公平受
    償及債務人經濟生活更生重建之目的，自有保障聲請人得依
    消費者債務清理條例第54條規定，與全體債權人協議於更生
    方案訂定自用住宅借款特別條款及依同法第70條所定提出現
    款聲請消滅拍賣標的物上優先權或擔保權機會之必要。從而
    ，揆諸上開說明，本件即有必要以裁定停止前開就債務人所
    有如附表所示不動產為強制執行之程序。
四、復查：聲請人之債權人合作金庫商業銀行股份有限公司業已
    就債務人對第三人行政院退除役官兵輔導委員會彰化榮譽國
    民之家（設彰化縣田中鎮○○路○段421號）之薪資債權聲請
    強制執行在案，案號為97年度執字第23468號，且已併入前
    揭97年度執字第23768號強制事件辦理中，此亦經本院調取
    97年度執字第23468號執行卷，查核屬實。然而，以聲請人
    自承每月薪資約新台幣39,160元觀之，其債權人於保全處分
    至多120日之期間內，可得受償之金額甚微，停止前開執行
    程序對於維持債權人間公平受償並無助益，況如其他債權人
    認有執行實益，亦非不得具狀就前開執行程序參與分配。又
    債務人既已向本院聲請更生，顯見債務人已無意繼續依協商
    條件履行，前開執行程序更不致造成債務人無法維持基本生
    活，亦不致阻礙債務人重建更生之機會。是故，揆諸首開說
    明，本件尚無停止就債務人對上開第三人薪資債權強制執行
    程序之必要。
五、再查：聲請人97年6月13日補正狀已陳明，渠於更生聲請前
    二年內並無財產變動。是以，聲請人所為「受益人或轉得人
    財產之保全處分」之請求，應屬無憑。又縱使債務人之債權
    人對之為訴訟外或訴訟上請求，因尚非請求實現權利之程序
    ，對維持債權人間公平受償及債務人經濟生活重建更生之目
    的更無影響。故聲請人請求本院裁定限制「債務人履行債務
    及債權人對於債務人行使債權之限制」，亦無必要；又聲請
    人就何謂「其他必要」之保全處分內容亦隻字未提，本院尚
    無從審就其必要性。是以，渠所謂「其他必要之保全處分」
    云云，顯無理由。從而，聲請人上述三項保全處分之聲請，
    均應駁回。
六、據上論結，債務人甲○○已向本院聲請更生，爰斟酌實際需
    要，於更生之聲請為裁定前，裁定如主文。
中    華    民    國    97    年    9     月    3     日
              民事第一庭    法      官  葛永輝
上為正本係照原本作成。
如不服本裁定，應於裁定送達後10日內，以書狀向本院提出抗告
，並繳納抗告費新臺幣1千元。
中    華    民    國    97    年    9     月    4     日
                            書  記  官  楊美芳


司法院資訊處製作；財團法人民間司法改革基金會備份。
